臺灣高等法院臺中分院刑事判決　　94年度重上更(二)字第92號
上　訴　人　臺灣台中地方法院檢察署檢察官
被　　　告　丙○○
選任辯護人　朱元宏律師
　　　　　　蘇哲科律師
上列上訴人因被告偽造有價證券案件，不服臺灣臺中地方法院87
年度訴字第2436號中華民國88年5月5日第一審判決（起訴案號：
臺灣臺中地方法院檢察署87年度偵字第5969號），提起上訴，本
院判決如下：
    主  文
原判決撤銷。
丙○○連續意圖供行使之用而偽造有價證券，處有期徒刑年貳
月。
在連同附表所示支票在內之十八張支票上面，所偽造以「宏甫國
際有限公司」、「（負責人）甲○○」為發票人部分，均沒收。
    事  實
一、丙○○於民國（下同）八十六年五月間，邀集乙○○、庚○○（均經台灣台中地方法院檢察署檢察官另為不起訴處分確
    定）等人，以共同合資經營環保碗盤之製造事業為詞，要與
    原先經營半導體業務之台北市「宏甫國際有限公司」（以下
    簡稱為「宏甫公司」）簽訂「合作契約書」。依據丙○○所
    提出之合作契約書草約，原先經營半導體業務之「宏甫公司
    」（即甲方），其所有資產及業務，要與丙○○一方（即乙
    方）所有之專利機器產品及原料配方，進行合併並合作共同
    經營「生化科技事業部」與「半導體事務部」，「宏甫公司
    」之資產總值估計為新台幣（下同）三千萬元，丙○○一方
    應提供之現有機器設備總值估計為一億二千萬元，丙○○一
    方提供機器設備之後，「宏甫公司」須同意以該公司為借款
    人，向金融機構融資五千萬元至七千萬元，此部分以「宏甫
    公司」名義借貸取得之金額，除提撥其中一千萬元投資「半
    導體事務部」外，其餘部分應歸交丙○○一方使用，至於合
    併後之公司，「宏甫公司」佔有百分之十之股份，丙○○一
    方則佔百分之九十之股份，並由「宏甫公司」負責經營「半
    導體事務部」，丙○○一方負責經營「生化科技事業部」。
二、「宏甫公司」之負責人甲○○原對丙○○所提出之上開「合
    作契約」甚表興趣，因此遂同意與丙○○繼續洽談，並應丙○○之要求，先於八十六年六月十七日，以「宏甫公司」名
    義向台灣中小企業銀行西屯分行開立帳號為一七二七－一號
    之支票甲存帳戶，以便日後雙方合作契約成立後，用以領取
    支票支用「宏甫公司」向金融機構融資貸款取得之款項。開
    戶當時，係由銀行承辦行員直接到丙○○在台中市○○區○○路八七號所承租之廠房核對證件資料，並由甲○○於當日
    在廠房簽妥開戶之文件。至於「宏甫公司」之公司章及負責
    人章等，則由丙○○事先刻妥用印（此部分有經甲○○同意
    ），並以乙○○提出之五十萬元，作為開戶資金存入該帳戶
    。因五十萬元之開戶資金係由乙○○存入，故在「支票存款
    戶聲明書」、及「開戶印鑑卡」上，除蓋有「宏甫公司」之
    公司章及「甲○○」之公司負責人章外，並另蓋有乙○○所
    指定之「徐○松」（依據篆科印文，似為徐赤松）印文（又
    此後支票之簽發，亦有將「徐○松」之印文蓋於發票人欄）
    。而甲○○因為上開帳戶開戶資金係由丙○○一方（即乙○○）提出，且雙方就合作內容仍可商談，甲○○乃就其印章
    暫由丙○○一方保管一事，不為爭執。惟甲○○並未同意丙○○可在上開合作契約達成正式協議前，擅自使用「宏甫公
    司」之公司章、及公司負責人印章，向上開銀行領取支票簽
    發使用。
三、詎丙○○明知「宏甫公司」之負責人甲○○尚未與其簽訂上
    開「合作契約書」，其亦未獲得甲○○之授權，為領取「宏
    甫公司」上開支票存款帳戶之支票，再偽造使用，竟先於八
    十六年六月十九日，利用為其辦理財務之不詳姓名成年人（
    不知情，其真實姓名丙○○已記憶不清）攜帶「宏甫公司」
    、及該公司負責人「甲○○」之印章，到台灣中小企業銀行
    西屯分行，在「支票領取證」上盜蓋「宏甫公司」及「甲○○」之印文各一枚，據以偽造「宏甫公司」負責人甲○○向
    上開銀行領取支票號碼七一一六○一號至七一一七○○號之
    支票共一百張之私文書完成，並持以行使，向上開銀行領取
    上開支票，足生損害於「宏甫公司」及台灣中小企業銀行西
    屯分行核發支票之正確性。此後，丙○○明知雙方經過商議
    始終無法達成合作經營上開事業之合意，明知「宏甫公司」
    之負責人甲○○不可能任其簽發「宏甫公司」之支票使用，
    竟未經「宏甫公司」負責人甲○○之同意或授權，自八十六
    年六月間領取上開支票之後，意圖供行使之用，並基於概括
    之犯意，連續利用不知情之辦理財務人員，在所領用之其中
    十八張支票，陸續盜蓋「宏甫公司」及「甲○○」之印章，
    並填上發票日及支票金額，據以偽造以「宏甫公司」為發票
    人名義之十二張支票有價證券完成，後並連續持以行使，分
    別交付給戊○○、丁○○、己○○及其他不詳姓名之人，分
    別支付電話通訊器財、店面裝潢、購買樹種、及其他不詳之
    費用。其中，所偽造如附表所示之十二張支票，其支票號碼
    、發票日期、支票金額均如附表所示；另外尚有六張支票，
    則在簽發使用之後，由丙○○於不詳日期以現金換回，至其
    支票存根、支票號碼、發票日期、支票金額等事項，因時日
    已久，且搬遷多次，丙○○已經無法記憶，致無法為正確之
    陳述。
四、後因附表所示十二張支票，丙○○一方並無充足現金可存入
    上開支票甲存帳戶以供兌領，故只被兌領四張，而丙○○亦
    未將此情告知「宏甫公司」，任令大部分支票退票，使「宏
    甫公司」之多年信用受損，經台灣中小企業銀行南台北分行
    於八十七年二月二十日將拒絕往來事由通知「宏甫公司」，
    「宏甫公司」之負責人甲○○始知上情。
五、案經被害人「宏甫公司」之代表人甲○○訴由臺灣臺中地方
    法院檢察署檢察官偵查起訴。
    理  由
一、本案被告丙○○（以下簡稱為被告）對於「宏甫公司」開設
    上開支票甲存帳戶之後，伊確有於前開時間，將「宏甫公司
    」及「甲○○」之印章交由財務人員前往台灣中小企業銀行
    西屯分行，以在上開「支票領取證」上蓋章之方式，向上開
    銀行領取支票號碼七一一六○一號至七一一七○○號之支票
    共一百張之事實，雖然坦白承認，另本案被告亦是認上開一
    百張支票，其中確有十八張支票有被簽發使用無誤，惟本案
    被告矢口否認伊有任何行使偽造私文書、及偽造有價證券之
    犯罪情事，並辯稱：伊與「宏甫公司」之代表人甲○○就上
    開公司合併之合作經營事宜，已有達成協議，雙方並有簽訂
    「合作契約書」，伊獲得「宏甫公司」代表人甲○○之授權
    ，才囑由公司財務人員前往銀行領取上開支票，此後，伊亦
    係為執行合約事項，為合併後之新設公司籌劃營運事宜，才
    交由公司財務人員陸續簽發部分支票交付廠商，用以支付訂
    金及預付款，此後機器設備雖已完成百分之四、五十，但因
    部分股東之資金迄未投入，迄至八十七年四月間仍無法繼續
    籌辦，所簽發之支票才無法兌現，但十八張支票並非全由伊
    交待簽發，部分與伊無關，至於伊之所為部分，有獲授權，
    應不為罪等語。被告之選任辯護人並以：「宏甫公司」於案
    發時已成立二十多年，對於開設支票甲存帳戶之後，其後續
    領用、簽發支票等事宜，應極熟知，該公司代表人甲○○在
    開戶之後，既願將相關印章交由被告保管，謂其對於嗣後被
    告會領用並簽發支票等事，並不知情亦未為授權，實有違背
    商場經驗，且在設立支票帳戶之後，以至支票跳票，其間有
    數個月之期間，告訴人「宏甫公司」之代表人甲○○在此段
    期間未向銀行為任何交涉處置，謂其並未授權，亦違情理，
    本案上開支票開設時，於印鑑卡上有蓋三個印文，如被告有
    意犯罪，應不致如此，且如被告有意犯罪，應會大量簽發支
    票來牟利，但被告並未大量簽發支票，事後並有努力處理跳
    票部分之債務，由被告上開行為，難認其有偽造支票之動機
    ，告訴人「宏甫公司」之代表人甲○○證稱雙方之合作契約
    尚未達成合意，並非實在，其既一再宣稱公司信用受損嚴重
    ，即有可能為求恢復公司信用而對被告為不實之指訴，所訴
    內容自非可信為真實等情詞，為被告辯護。
二、然查：
（１）本案被告雖於八十六年五月間，邀集乙○○、庚○○等人
      ，以共同合資經營環保碗盤之製造事業為詞，要與原先經
      營半導體業務之告訴人「宏甫公司」代表人甲○○簽訂上
      開「合作契約書」，但雙方因就合作內容仍未談妥，故並
      未達成合意，此係告訴人「宏甫公司」代表人甲○○於偵
      、審中所指訴之事實。而本案被告於偵查中，僅曾於八十
　    七年四月九日之偵訊期日到庭應訊，經檢察官提示告訴狀
      並告以要旨，被告首供：「告訴人所述實在」（見偵查卷
      宗第十六頁）。後在原審法院及本院前審審理時，被告雖
      辯稱：雙方已就「合作契約」達成合意等語，但被告於本
      院前審亦曾為：「不是合作沒談妥，而是最後沒合作成，
      大家沒再談」之供述（見本院八十八年度上訴字第一四一
      ○號卷宗第三○頁）。
（２）且依據被告所交付給「宏甫公司」代表人甲○○之「合作
      契約書」草約（見偵查卷宗第四、五頁），其中除約定：
      原先經營半導體業務之「宏甫公司」（即甲方），其所有
      資產及業務，要與被告一方（即乙方）所有之專利機器產
      品及原料配方，進行合併並合作共同經營「生化科技事業
      部」與「半導體事務部」，「宏甫公司」之資產總值估計
      為三千萬元，被告一方應提供之現有機器設備總值估計為
      一億二千萬元，合併後之公司，「宏甫公司」佔百分之十
      之股份，被告一方則佔百分之九十之股份，並由「宏甫公
      司」負責經營「半導體事務部」，被告一方負責經營「生
      化科技事業部」等情之外，並另有約定：被告一方提供機
      器設備之後，「宏甫公司」在公司未改組為「股份有限公
      司」之前，即須無條件以該公司為借款人，向金融機構融
      資五千萬元至七千萬元，上開由「宏甫公司」借貸取得之
      金額，其中一千萬元投資「半導體事務部」，其餘部分則
      應歸交被告一方使用，且甲、乙雙方在簽立本合約之後，
      應由雙方提供各項所需資料及文件，供會計師辦理合併之
      各項手續，以上各情有告訴人代表人甲○○所提出之「合
      作契約書」草約在卷可稽。但依據本案被告於偵、審中之
      供述，及證人乙○○之證述，被告始終並未完成「提供總
      值一億二千萬元之現有機器設備」之義務，上開合作契約
      豈有已經正式成立之可能（如上開機器設備並非現有，依
      據本案卷證資料，除證人乙○○曾證稱其有投資三、四百
      萬元之外，亦無他人曾經投入資金之證據，本案被告連附
      表所示八千元之支票尚均無法兌付，亦難認其可提供總值
      一億二千萬元之機器設備）。果如被告已與告訴人代表人
      甲○○達成上開合作契約之合意，衡情被告除會要求「宏
      甫公司」提供各項所需資料及文件，委請會計師辦理合併
      之各項手續之外，對於「宏甫公司」應向金機構融資貸款
      五千萬元至七千萬元，且將扣除一千萬元以外之其他大部
      分金額供其支用之重大權益，豈有坐視不辦之理。惟經本
      院訊問，被告以主要經營者自居，卻無法供述曾向何一金
      融機關或民間業者申辦融資貸款，亦無法供述曾委請何一
      會計師辦理合併手續，且連委請「普立通訊工程有限公司
      」負責人戊○○裝設電話通訊器財（被告辯稱此係合併後
      之新設公司，在台中市聯絡處所之通訊器財）之二萬元，
      亦均無法支付，致遭戊○○將原物取回（此部分見原審卷
      宗第五八頁），此何能認符情理？而簽發面額各一百萬元
      之支票三張（即附表編號一至三）向證人己○○購買樹種
      部分（依據證人己○○在原審法院之證述，被告訂購樹種
      之後，並未取貨），係附表所示支票之中，金額最多之退
      票支票，被告就購買上開樹種之用途，曾在原審法院及本
      院先後供稱：「樹種要種在工業區的廠房」、「買樹是要
      整建工廠周邊的設施」（原審卷宗第八七、一二八頁）、
      「環保碗盤有要用樹脂，作為添加物，也可作為庭園美化
      用」（本院上訴字卷宗第三一頁）、「（樹脂）是要作為
      環保碗盤添加劑」（見本院本案卷宗第五四頁）等語，不
      僅前後兩歧，且經本院請其提供所要購買種在廠房旁邊用
      供割取樹脂之樹種名稱（見本院本案卷宗第八二頁），被
      告亦未能於本院審理期日提出，以供本院審酌其是否確有
      能力經營其所宣稱之「稻殼製作」之環保碗盤等生化科技
      事業，其後被告並再否認上開樹種之購買與其有關，因此
      聲請本院於審理期日再度傳喚證人己○○到庭作證。審酌
      上開各情，被告辯稱雙方已就上開「合作契約」達成合意
      ，顯難信為真實。
（３）又本案偵查卷宗第十七頁雖有告訴人「宏甫公司」之代表
      人甲○○陳稱：「當初有同意合作，但未落實」之記載，
      但上開記載詞意不清，且徵之告訴狀已有「雙方合作內容
      仍未談妥」、「直至八十六年八、九月間終因條件無法合
      意而宣告合作破裂」之載述，另甲○○於八十七年六月二
      十九日偵訊時亦堅稱「．．．．．．後來合作未成立」等
　    語，再審酌上開說明，本院認上開「當初有同意合作，但
      未落實」之偵訊筆錄記載，不足為雙方就合作契約已達成
      合意之證據。又原審卷宗第一○五頁雖有甲○○陳稱「合
      約內容我有同意」之記載，但徵之此後甲○○續稱「之後
      我有來台中，有開支票活儲戶頭」、「合約未確立」等語
      ，且其在原審法院初訊即指稱：「開完戶後，就沒再談，
      都聯絡不到人，直到提出告訴，他才又出面」、「開戶後
      ，沒有再談過合作事情」等語，故上開「合約內容我有同
      意」之記載，亦不足為雙方就合作契約已達成合意之證據
      ）。至於被告在偵查中所提出蓋有「宏甫公司」、「甲○○」印文、及有乙方代表人「丙○○」簽名之八十六年六
      月十日期之「合作契約書」正本，以上開「宏甫公司」、
      「甲○○」之印章本為被告所保管，並持供簽發附表所示
      支票，自不可能係由甲○○所蓋，此部分亦不足為雙方已
      就合作契約達成合意之證明（因此部分係在偵查中為辯解
      犯罪而提出，如涉及犯罪，顯係嗣後另行起意，與本案被
      告上開犯行並無裁判上一罪之關係）。
三、又本案告訴人代表人甲○○自偵訊時起，已堅稱：「後來支
    票如何取得，如何開出，我都不知道」等語（見偵查卷宗第
    十七頁），其後並在本院前審，先後指述：「我開戶的目的
    是要讓他（指被告）將資金存入」、「支票帳戶是我公司的
    ，在與他訂約前，他不能使用我的帳戶及支票」、「根本沒
    正式簽約合作，他就叫我去台中開立銀行帳戶，開完支票帳
    戶何時支票核發下來，何時用那些支票，我均不知，當時他
    說帳戶是用來存入資金的」各情（見本院上訴卷第二四、三
    八頁）。即使被告於檢察官訊問時，亦曾供稱：「．．．．
    ．．因他信任我，全權由我處理，才未告知．．．．．．」
    等語（見偵查卷宗第十七頁），後在本院前審審理時，被告
    並曾為：「（我與告訴人）是（只訂草約）」、「（問：甲○○有同意你使用支票？）答：當時大家沒仔細談，我以為
    開戶時，他就同意」等等供述（見本院上訴卷宗第三八、三
    九頁，又同上卷宗三八頁所載「．．．．．．當時開戶是為
    了作機器融資」等語，筆錄雖漏載係何人之應答，但依據後
    續關於機器融資資料之應答，上開開戶目的之供述，應係被
    告所為）。且本案告訴人代表人甲○○訴稱：其在後來已找
    不到被告，係因為台灣中小企業銀行南台北分行於八十七年
    二月二十日將拒絕往來事由通知「宏甫公司」，其才知悉支
    票被領用、簽發及退票等情，亦有台灣中小企業銀行南台北
    分行八十七年二月二十日八七南北存字第三號函在卷可據（
    見偵查卷宗第六頁）。另附表所示支票之退票日期，亦起於
    八十七年一月間。依據上開各情，本案告訴人代表人甲○○
    訴稱：其不知被告有向銀行領取及簽發上開帳戶之支票等語
    ，應屬可信。雖被告一再辯稱有獲得授權（或伊在主觀上認
    為有獲得授權），惟本案告訴人「宏甫公司」並未與被告一
    方就上開「合作契約」達成合意，其說明已如前述。雙方既
    無契約權利義務關係，被告亦非告訴人「宏甫公司」之股東
    或公司代表人甲○○之親友，在此情形，告訴人「宏甫公司
    」之代表人甲○○豈會甘冒公司信用破滅、及負擔票據責任
    之風險，而事先同意被告可以「宏甫公司」名義領用支票，
    並任令被告可以「宏甫公司」名義簽發支票？被告辯稱伊有
    獲得領用並簽發支票之授權（或伊在主觀上認為有獲得授權
    ），均難認可信。本案告訴人代表人甲○○願將相關印章交
    由被告保管之原因，已說明如前所述，尚不能因此推認甲○○有授權被告領用及簽發上開支票。又甲○○其後找不到被
    告，至前開時間才知悉支票被領用、簽發及退票等事實，故
    其在此段期間縱未及向銀行交涉，亦無從據以推認甲○○有
    授權被告領用及簽發上開支票。再本案被告所簽發之支票共
    計十八張，其中六張支票之金額不明，單就附表所示十二張
    支票，其金額亦達四百多萬元，且支票之簽發，尚需視交易
    之相對人願否接受，並非定可咨意而為，而被告簽發支票之
    後，除需就交易之原因事實負擔民事責任之外，如涉及偽造
    ，刑責亦非輕微，難認被告並無私下處理換回支票之動機，
    故被告之選任辯護人以上開情詞，為被告辯稱其無偽造支票
    之動機，並認告訴人「宏甫公司」之代表人甲○○有為求恢
    復公司信用而對被告為不實指訴之虞，此部分亦為本院所不
    採。再，本案被告雖一再辯稱其所簽發之支票，大部分係用
    於支付購買機器設備之訂金，但依據告訴人「宏甫公司」代
    表人甲○○所提出之上開草約，明確記載被告一方係提供「
    現有機器設備」，甲○○亦一再堅稱：談合作時，被告已有
    機器，不必再買機器。且如被告確有能力並要經營上開「生
    化科技事業」，而費心籌劃營運事宜，豈會連其所簽發之支
    票，係向何公司購買何種機器之事，均推稱無法記憶？被告
    此部分所辯，亦為本院所不採，併此敘明。
四、再，本案被告於檢察官訊問時，即已供述：「因購買一些相
    關設備預付款共開出十八張（支票）」等語（見偵查卷宗第
    十七頁）。後在本院前審，亦明確供稱其就上開領用之支票
    ，已簽發十八張（見本院上訴卷第三一頁，本院上更一卷第
    三三頁），且更於本院前審供稱：「經我查的支票都有蓋公
    司大小章，這些支票都是依公司的程序出去的」、「（這些
    支票）是我叫會計開的」等情（本院上更一卷第六一頁）。
    依據被告在偵查中以迄本院前審審理終結以前之供述，被告
    均坦承一共簽發十八張之支票，且未辯稱其中有何支票非伊
    指示簽發。嗣在本院本案第一次準備程序，被告除仍辯稱：
    此十八張支票係依照合約內容來給付給安裝（機器設備）的
    廠商等語之外，亦未辯稱其中有何支票，非伊指示簽發。且
    依據被告之前科記錄表記載，其自八十五年以至九十三年之
    間有另因偽造文書、詐欺、違反山坡地保育條例等案涉案，
    縱曾有被羈押之事實（其中偽造文書案件執行折抵之日數為
    三十日），但支票之實際發票日期與票載發票日期並非相同
    ，此係支票簽發常見之事實。被告復未能明確供述上開十八
    張支票實際簽發日期以供比對，參酌被告自本案偵查以迄本
    院前審審理終結以前，長達四年均明確坦承：上開十八張支
    票係伊指示簽發等情，本院認被告嗣後再辯稱部分支票之簽
    發與伊無關，或部分支票係在伊被羈押期間所簽發，與伊無
    關云云，尚難採信。
五、另外，本案共同被告乙○○及庚○○於偵查中，均否認有參
    與支票簽發之事，檢察官並依據告訴人公司代表人甲○○之
    指述內容、及被告在偵查中之供述內容，而對共同被告乙○○及庚○○為不起訴處分確定，有上開不起訴處分書在卷可
    稽。而本案出面與告訴人公司代表人甲○○洽談公司合作或
    合併事宜者，係被告，被告就上開「合作契約書」實未與甲○○達成合意，甲○○亦未授權被告領取及簽發支票，亦經
    本院認定如前所述。縱使開設上開支票甲存帳戶之印鑑卡，
    因上開原因，另蓋有第三人印文，日後所簽發支票之發票人
    欄亦有蓋用此第三人印文，但此部分係屬被告與乙○○之間
    之約定問題（告訴人公司代表人甲○○並不知此情），與被
    告和甲○○之間有無達成合作契約合議，或甲○○有無授權
    被告領取及簽發支票之認定無關，被告請求本院再傳喚證人
    乙○○及庚○○查證上開事項，本院認無必要，併此敘明。
    又本案共同被告乙○○雖曾於原審法院證稱：其有投資約三
    、四百萬元，公司設在工業區，有買機器設備，其去看時，
    有機器設備，進度已達四、五成等語（見原審卷宗第一○七
    頁），但告訴人公司代表人甲○○已迭指上開機器設備在談
    草約時，即已存在，核與上開草約明確記載被告一方係提供
    「現有機器設備」等語相符。徵之乙○○於檢察官偵訊時，
    已供稱其只是單純投資者，未參與經營，不知支票使用之事
    等情，證人乙○○雖於原審法院所證上情，亦不足為被告有
    利之認定，併此敘明。
六、本案被告係於八十六年六月十九日，利用為其辦理財務之不
    詳姓名成年人攜帶「宏甫公司」、及該公司負責人「甲○○
    」之印章，到台灣中小企業銀行西屯分行，在「支票領取證
    」上盜蓋「宏甫公司」及「甲○○」之印文各一枚，據以偽
    造「宏甫公司」負責人甲○○向上開銀行領取支票號碼七一
    一六○一號至七一一七○○號之支票共一百張之私文書完成
    ，並持以行使，向上開銀行領取上開支票，上情有臺灣中小
    企業銀行西屯分行九十四年七月十八日西屯字第○○一八二
    二號函所檢送之支票領取證影本一件在卷可憑（見本院本案
    卷宗第四六、四七頁）。被告未獲授權，利用為其辦理財務
    之不詳姓名成年人為上開偽造私文書並持以行使之行為，所
    為自足生損害於「宏甫公司」及台灣中小企業銀行西屯分行
    核發支票之正確性。另本案被告利用為其辦理財務之不詳姓
    名成年人所簽發之十八張支票，其中如附表編號九至十二所
    示之支票有獲兌現，有台灣中小企業銀行西屯分行於九十一
    年一月三十一日以西屯字第○○二一三號函所檢送之支票存
    款交易明細查詢單在卷可據（見本院上更一卷第二五、二六
    頁）；另外其中如附表編號一至八所示之支票未獲兌現，亦
    有台灣中小企業銀行西屯分行於八十七年八月四日以西屯字
    第九七四號函所檢送附表編號一至六之退票明細（見偵卷第
      二五、二六頁）、及證人即上開銀行之職員魏文藝於本院
    前審審理時所提出之退票明細（見本院上更一卷第五一頁）
    、與其證詞在卷可憑。被告有為意圖供行使之用，而利用為
    其辦理財務之不詳姓名成年人偽造附表附表編號一至十二所
    示之支票，及另外六張被告已不能記憶其支票號碼、發票日
    期、支票金額等事項之支票，事證亦甚明確。復據收受部分
    支票之證人戊○○、丁○○、己○○，在原審法院就收受支
    票之事由證述甚明（證人丁○○就其收受支票之事由已證述
    明確，被告請求本院再為傳喚，本院認無必要），且經甲○○於本院本案審理時，以證人身分證述被告上開犯行明確，
    被告上開犯行均堪認定。
七、本案被告未經授權，利用為其辦理財務之不詳姓名成年人以
    上開行使偽造私文書之方法領用支票，進而意圖供行使之用
    而偽造支票，核被告所為，係犯刑法第二百十六條、第二百
    十條之行使偽造私文書罪、及同法第第二百零一條第一項之
    偽造有價證券罪。上開所犯，均係利用為其辦理財務之不詳
    姓名成年人為之，為間接正犯。至於被告在領取支票利用上
    開成年人盜蓋印文部分，係偽造私文書之部分行為，已被偽
    造私文書之行為所吸收而不另論罪，被告利用上開成年人偽
    造私文書之後又持以行使，其中偽造私文書之低度行為已被
    行使偽造私文書之高度行為所吸收，亦不另論罪；又被告利
    用上開成年人盜蓋「宏甫公司」及「甲○○」之印文部分，
    係偽造有價證券之部分行為，依法不另論罪，被告利用上開
    成年人偽造以「宏甫公司」、「甲○○」為發票人名義之支
    票後，復持以行使，其行使偽造有價證券之低度行為，亦被
    偽造有價證券之高度行為所吸收，亦不另論罪。再被告所犯
    上開二罪，有方法結果之牽連關係，為牽連犯，應依刑法第
    五十五條之規定，從一重依刑法第第二百零一條第一項之偽
    造有價證券罪處斷。又被告先後多次偽造有價證券之犯行，
    其犯罪時間相接，犯罪構成要件相同，顯係基於概括犯意反
    覆而為，應依刑法第五十六條連續犯之規定，論以一罪並加
    重其刑。因被告上開所犯，分別有牽連犯及連續犯之裁判上
    一罪關係，故未經起訴部分，亦為起訴效力所及，本院自應
    併予審判。被告所偽造之十八張支票，被告雖無法尋獲，但
    均無法證明已經滅失而不存在，故在連同附表所示支票在內
    之十八張支票上面，所偽造以「宏甫國際有限公司」、「（
    負責人）甲○○」為發票人部分，均應依刑法第二百零五條
    之規定宣告沒收。
八、原審判決疏未詳查，對於被告遽為無罪之諭知，尚有未當，
    檢察官上訴意旨指摘原審判決不當，其上訴為有理由，自應
    由本院將原判決撤銷改判。爰審酌被告犯罪之手段、所生危
    害、及告訴人公司代表人甲○○亦是認確無支票持票人對其
    主張票據責任，足證被告確有處理支票退票之後之民事責任
    等一犯罪切情狀，量處有期徒刑三年二月。連同附表所示支
    票在內之十八張支票上面，所偽造以「宏甫國際有限公司」
    、「（負責人）甲○○」為發票人部分，均應依刑法第二百
    零五條之規定宣告沒收。
九、據上論結，應依刑事訴訟法第三百六十九條第一項前段、第
    三百六十四條、第二百九十九條第一項前段、刑法第五十六
    條、第二百十六條、第二百十條、第二百零一條第一項、第
    五十五條、第二百零五條、罰金罰鍰提高標準條例第一條，
    判決如主文。
本案經檢察官吳金綸到庭執行職務。
中　　華　　民　　國　　94　　年　　11　　月　　9 　　日
               刑事第三庭　審判長法　官　江　錫　麟
                                 法　官　胡　忠　文
                                 法　官　廖　柏　基
上列正本證明與原本無異。
如不服本判決應於收受送達後十日內向本院提出上訴書狀，其未
敘述上訴之理由者並得於提起上訴後十日內向本院補提理由書（
均須按他造當事人之人數附繕本）。
                                 書記官　詹　錫　朋
中　　華　　民　　國　　94　　年　　11　　月　　10　　日
附錄條文
刑法第二百零一條第一項：
意圖供行使之用，而偽造、變造公債票、公司股票或其他有價證
券者，處三年以上十年以下有期徒刑，得併科三千元以下罰金。
附表：
┌──┬────────┬─────┬─────────┬──────┐
│編號│　　支票號碼　　│ 票面金額 │　到　　期　　日　│　已否兌現  │
├──┼────────┼─────┼─────────┼──────┤
│ １ │0000000  │一百萬元  │八十七年一月十二日│  退票      │
├──┼────────┼─────┼─────────┼──────┤
│ ２ │0000000  │一百萬元  │八十七年一月十五日│  退票      │
├──┼────────┼─────┼─────────┼──────┤
│ ３ │0000000  │一百萬元  │八十七年一月二十日│  退票      │
├──┼────────┼─────┼─────────┼──────┤
│ ４ │0000000  │七萬元　  │八十七年三月三十日│  退票      │
├──┼────────┼─────┼─────────┼──────┤
│ ５ │0000000  │二萬元 　 │八十七年三月廿五日│  退票      │
├──┼────────┼─────┼─────────┼──────┤
│ ６ │0000000  │十萬元 　 │八十七年三月三十日│  退票      │
├──┼────────┼─────┼─────────┼──────┤
│ ７ │0000000  │二十五萬元│八十七年六月二日　│  退票      │
├──┼────────┼─────┼─────────┼──────┤
│ ８ │0000000  │八千元　  │八十八年九月廿九日│  退票      │
├──┼────────┼─────┼─────────┼──────┤
│ ９ │0000000  │二十五萬元│八十六年八月十五日│  已兌現    │
├──┼────────┼─────┼─────────┼──────┤
│ １０ │0000000  │十八萬元　│八十六年十月廿五日│  已兌現    │
├──┼────────┼─────┼─────────┼──────┤
│  │0000000  │三十萬元　│八十六年十一月卅日│  已兌現    │
├──┼────────┼─────┼─────────┼──────┤
│  │0000000  │四十九萬元│八十六年六月二十日│  已兌現    │
└──┴────────┴─────┴─────────┴──────┘
　　　　　　　　　　　　　　　　　　　　　　　　　　　Ｆ
